最高法院刑事判決　　　　　　　一○○年度台非字第三二五號
上　訴　人　最高法院檢察署檢察總長
被　　　告　楊忠敏　民國65年.
上列上訴人因被告違反毒品危害防制條例案件，對於台灣台南地
方法院中華民國九十九年七月三十日第一審確定判決（九十九年
度訴字第九五七號，起訴案號：台灣台南地方法院檢察署九十九
年度撤緩毒偵字第一○二號），認為違背法令，提起非常上訴，
本院判決如下：
    主  文
原判決撤銷。
楊忠敏施用第一級毒品，處有期徒刑柒月。
    理  由 
非常上訴理由稱：「一、按判決不適用法則或適用不當者，為違
背法令，刑事訴訟法第三百七十八條定有明文。又刑法上累犯之
成立要件，依刑法第四十七條第一項規定，必須曾受徒刑之執行
完畢，或一部之執行而赦免後，五年以內故意再犯有期徒刑以上
之罪者，始得加重其刑。至所謂執行完畢，其在監獄執行期滿者
，固不待言。如係因假釋出獄者，須在無期徒刑假釋後滿二十年
或在有期徒刑所餘刑期內未經撤銷假釋，其未執行之刑，始以已
執行論。但如假釋中因故意更犯罪，受有期徒刑以上刑之宣告，
於判決確定後六月以內，經撤銷其假釋者，則未執行之刑，不得
以已執行論，此觀刑法第七十八條第一項、第七十九條第一項規
定自明。二、本件原判決以被告楊忠敏前因竊盜案件，經台灣台
南地方法院以八十九年度訴字第八七三號判處有期徒刑四年，由
台灣高等法院台南分院以九十年度上訴字第一○○一號駁回上訴
確定，復因懲治盜匪條例案件，經台灣屏東地方法院於九十年九
月十日，以八十九年度訴字第五○一號判處應執行有期徒刑二年
，緩刑五年確定，嗣由台灣台南地方法院以九十一年度撤緩字第
一四號裁定撤銷上開緩刑確定，另因違反毒品案件，經台灣台南
地方法院以上開九十年度訴字第六九二號判處有期徒刑八月、六
月，應執行有期徒刑一年確定，再因竊盜案件，經台灣台南地方
法院以九十年度訴字第七二九號判處應執行有期徒刑二年確定，
繼因贓物案件，經台灣台南地方法院以九十年度易字第一八八四
號判處有期徒刑六月確定，其後，上開有期徒刑四年、二年、八
月、六月、二年及六月經台灣台南地方法院以九十六年度聲減字
第一二九七號裁定部分減刑並定應執行刑有期徒刑八年五月確定
，嗣至九十六年十一月二十二日縮刑假釋出監，而於九十八年十
月二十五日假釋期滿，未經撤銷，以已執行完畢，而論以被告累
犯，固非無見。三、惟查被告竟於假釋期間之九十八年六月十四
日晚間七時許再犯本件毒品罪，另於九十八年十月五日上午十一
時許，復犯毒品罪，上開二罪，分別經台灣台南地方法院以九十
九年度訴字第九五七號、第一三二三號判決，均判處有期徒刑八
月，於九十九年八月二十三日、九十九年十二月六日判決確定。
嗣該判決確定後六月內，經法務部於一○○年二月十四日，以法
授矯教字第1000002088號函撤銷前開假釋，並執行前案之殘餘刑
期一年十一月三日，被告通緝於一○○年五月二十四日經警緝獲
後，由台灣台南地方法院檢察署發監執行，刑期自一○○年五月
二十四日起算，至一○二年四月二十六日執行期滿（被告另有有
期徒刑七月、一年二月、八月、八月待執行），此有台灣台南地
方法院檢察署一○○年度執更乙字第三七八號、一○○年度執更
緝字第一○○一號等卷、台灣台南地方法院檢察署檢察官一○○
年度執更乙字第三七八號執行指揮書、法務部矯正署台南監獄一
○○年一月十三日南監教字第1000600295號報請撤銷假釋報告表
、法務部上開核准撤銷假釋函、全國刑案資料查註紀錄表在卷可
稽。是被告於假釋期間，前案尚未執行完畢之時，即再犯本件毒
品罪，揆諸首揭規定及說明，自與累犯之要件不符，原審誤認被
告所犯前案業於九十八年十月二十五日假釋期滿未被撤銷假釋，
視為已執行完畢，而論被告以累犯，並加重其刑，自有判決適用
法則不當之違法（最高法院九十九年度台非字第二三二號、第二
四一號、第二五六號、第二七○號判決參照）。四、案經確定，
且對被告不利，爰依刑事訴訟法第四百四十一條、第四百四十三
條規定提起非常上訴，以資糾正」等語。
本院按判決不適用法則或適用不當者，為違背法令，刑事訴訟法
第三百七十八條定有明文。又刑法第四十七條第一項規定之累犯
，係以受徒刑之執行完畢，或一部之執行而赦免後，五年以內故
意再犯有期徒刑以上之罪為成立要件。本件被告楊忠敏前因竊盜
等案件，經法院先後判處罪刑確定，並經台灣台南地方法院以九
十六年度聲減字第一二九七號裁定部分減刑並定應執行刑有期徒
刑八年五月確定，嗣執行中於民國九十六年十一月二十二日獲准
假釋出監，應至九十八年十月二十五日始縮刑假釋期滿，此有上
開刑事案卷、台灣台南地方法院檢察署九十六年度執減更字第三
六五○號、執更護字第五○五號執行卷及全國刑案資料查註紀錄
表在卷足稽。而依原確定判決認定之事實，被告係於九十八年六
月十四日晚間七時許，在台南縣六甲鄉○○村○○街三一七巷二
弄四號其住處，施用第一級毒品海洛因一次等情，則被告顯係於
前案尚未執行完畢之上開假釋期間內，即再犯本件施用毒品罪，
自與首揭累犯規定之要件不符。原判決失察，以被告係於上開假
釋期滿，未經撤銷，視為已執行完畢之五年內，再故意犯本件有
期徒刑以上之罪，而論以被告施用第一級毒品罪，並依累犯規定
加重其刑，自有判決適用法則不當之違法。至非常上訴理由所指
被告上開假釋，嗣因其於假釋期內再犯他罪，乃經撤銷，應執行
殘刑等情，要與本件是否合於累犯規定之認定，尚屬無涉，故不
予贅敘，附此敘明。案經確定，因於被告為不利。非常上訴意旨
執以指摘，洵有理由，應由本院將原判決撤銷，另行判決如主文
第二項所示，以資救濟。
據上論結，應依刑事訴訟法第四百四十七條第一項第一款但書，
毒品危害防制條例第十條第一項，判決如主文。
中    華    民    國  一○○  年    十    月   二十   日
                      最高法院刑事第八庭
                          審判長法官  張  春  福  
                                法官  林  勤  純  
                                法官  李  錦  樑  
                                法官  宋  明  中  
                                法官  徐  文  亮  
本件正本證明與原本無異
                                      書  記  官  
中    華    民    國  一○○  年   十一   月    一    日
                                                       s
附錄法條：
毒品危害防制條例第十條第一項：
施用第一級毒品者，處六月以上五年以下有期徒刑。